【裁判字號】    92,重訴,20
【裁判日期】    921230
【裁判案由】    損害賠償
【裁判全文】
臺灣士林地方法院民事判決                          九十二年度重訴字第二０號
    原      告  壬○○
                庚○○
                乙○○
                戊○○
                丁○○
                辛○○
                丙○○
                己○○
    共      同
    訴訟代理人  沈志成律師
    複  代理人  林媗琪律師
    被      告  台北汽車客運股份有限公司
    法定代理人  癸○○
    訴訟代理人  盧慶南律師
    複  代理人  陳德聰律師
    被      告  甲○○
右當事人間損害賠償事件，本院於九十二年十二月十六日言詞辯論終結，並判決如左
：
    主    文
被告應連帶給付原告壬○○新台幣柒拾陸萬仟壹佰拾元，及自民國九十一年三月
二十八日起至清償日止，按年息百分之五計算之利息。
被告應連帶給付原告庚○○、乙○○、戊○○、丁○○、辛○○、丙○○、己○○各
新台幣拾貳萬伍仟元，及均自民國九十一年三月二十八日起至清償日止，按年息百
分之五計算之利息。
原告其餘之訴駁回。
訴訟費用由被告負擔五分之一，餘由原告負擔。
本判決第一項於原告壬○○以新台幣貳拾伍萬肆仟佰柒拾柒元供擔保後，得假執行
。但被告如於執行標的物拍定、變賣或物之交付前，以新台幣柒拾陸萬仟壹佰拾
元為原告預供擔保，得免為假執行。
本判決第二項於原告庚○○、乙○○、戊○○、丁○○、辛○○、丙○○、己○○各
以新台幣壹拾萬捌仟佰拾肆元供擔保後，得假執行。但被告如於執行標的物拍定
、變賣或物之交付前，各以新台幣拾貳伍仟元為各原告預供擔保，得免為假執行。
原告其餘假執行之聲請駁回。
    事實及理由
一、本件被告甲○○經合法通知，未於最後言詞辯論期日到場，核無民事訴訟法第三
    百八十六條所列各款情形，爰依原告之聲請，由其一造辯論而為判決。
二、本件原告起訴主張：被告甲○○係被告台北汽車客運股份有限公司（以下簡稱：
    台北汽車客運公司）之司機，為從事駕駛業務之人，於民國九十年九月十三日上
    午六時十四分許，駕駛車牌號碼ＦＶ─四六一號營業大客車，沿台北市○○○路
    南往北方向行駛，於行經台北市○○○路與通河西街口時，應注意汽車行進中，
    駕駛人應注意車前狀況，隨時採取必要之安全措施，汽車行近行人穿越道前，應
    減速慢行，遇有行人穿越時，無論有無交通警察指揮或號誌指示，均應暫停讓行
    人先行通過，而依當時情形又無不能注意之情事，竟疏未注意，而於行經上開路
    口之行人穿越道時，撞及沿行人穿越道行走之被害人鍾林海妹，致鍾林海妹倒地
    後因顱內出血，經送醫後不治死亡。按因故意或過失，不法侵害他人之權利者，
    負損害賠償責任；不法侵害他人致死者，對於支出醫療費及增加生活上需要之費
    用或殯葬費之人，亦應負損害賠償責任；不法侵害他人致死者，被害人之父、母
    、子、女及配偶雖非財產上之損害，亦得請求賠償相當金額，此於民法第一百八
    十四條第一項前段、第一百九十二條第一項及第一百九十四條分別定有明文。次
    按：受僱人因執行職務，不法侵害他人之權利者，由僱用人與行為人連帶負損害
    償責任；且汽車、機車或其他非依軌道行駛之動力車輛，在使用中加損害於他人
    者，駕駛人應賠償因此所生之損害，民法第一百八十八條第一項前段、第一百九
    十一條之二亦有明文。查被害人鍾林海妹因被告甲○○之不法侵害致死，而被告
    甲○○係受僱於被告台北汽車客運公司，均如前述，被告自應對被害人之子女即
    原告所受下列損害負連帶損害賠償責任：(一)因車禍所支出之醫療費用含太平間費
    用支出為新台幣（下同）八千九百八十元，以及被害人鍾林海妹如附表所示之喪
    葬費用，係由原告壬○○支出，原告壬○○自得請求被告連帶給付前開醫療費用
    支出，並請求喪葬費用支出六十五萬元之損害賠償。(二)慰撫金部分：原告均為被
    害人之子女，被害人鍾林海妹雖已八十二歲高齡，然身體硬朗，向為原告家族之
    精神支柱，彼此享有融洽之親子關係，今因被告不法之侵害，致原告遽遭喪母椎
    心之痛，且原告之學歷及社經地位高，亦有相當之經濟基礎，所受精神損害誠屬
    非微，自得向被告請求連帶給付原告各人各二百萬元之精神慰撫金等語；並聲明
    ：（一）被告應給付原告壬○○二百六十五萬八千九百八十元，及自九十一年三
    月二十八日起至清償日止，按年利率百分之五計算之利息。（二）被告應給付原
    告庚○○、乙○○、戊○○、丁○○、辛○○、丙○○、己○○各二百萬元，及
    自九十一年三月二十八日起至清償日止，按年息百分之五計算之利息。（三）原
    告願供擔保，請准宣告假執行。
三、被告台北汽車客運公司則以：車禍發生時，被害人鍾林海未依號誌行走行人穿越
    道，亦有過失；且原告所請求醫療費用應扣除健保給付之部分，據卷附單據所載
    ，其金額應僅為六千三百八十元。另喪葬費用部分，其請求支出項目中之禮堂門
    前鮮花外牌、禮堂藝術花海、棺木打桶及進口鮮花大靈車均逾越一般必要，應予
    以減縮。至於慰撫金部分，應斟酌兩造與被害人之身分、地位、所受教育及經濟
    狀況等關係定之，原不任由原告請求。查原告之母固遭被告甲○○不法侵害，此
    純屬不幸，然被害人已高齡八十二歲，已逾我國女性死亡平均年齡七十八歲，縱
    因不報事件死亡，惟依客觀事實衡量，所受之痛苦應可減輕。是原告不可歸責事
    由請求慰撫金顯過高。又於事故發生後，被告已先給付原告壬○○三萬一千元之
    慰撫金，原告並已領取強制汽車責任保險給付一百四十萬元，此部分均應自原告
    所請求准許之款項內扣除云云，資為抗辯；並聲明：（一）原告之訴駁回。（二
    ）如受不利之判決，願供擔保請准宣告免為假執行。
四、被告甲○○未於最後言詞辯論期日到庭，惟據其於前言詞辯論期日到庭陳述稱：
    車禍發生時伊確已遵守交通規則，伊行向是綠燈，被害人則行走行人穿越道；伊
    係錯在未注意到被害人過馬路；至於原告所請求之醫療費用應扣除健保給付，所
    請求之慰撫金則過高云云，資為抗辯；並聲明：（一）原告之訴駁回。（二）如
    受不利之判決，願供擔保請准宣告免為假執行。
五、經查：被告甲○○係受僱於被告台北汽車客運公司之司機，以駕駛營業大客車載
    運乘客為其職務內容；於九十年九月十三日上午，駕駛車牌號碼ＦＶ─四六一號
    營業大客車，沿台北市○○○路由南往北方向行駛，於該日上午六時十四分許，
    行經台北市士林區○○○路○段、通河街口時，適有被害人鍾林海妹沿行人穿越
    道由西向東方向行走，遭甲○○所駕駛前開營業大客車前車頭撞擊倒地，致受有
    頭部外傷，經送醫急救後，於同日上午九時四十分許，仍因顱內出血不治死亡等
    情，已為兩造所不爭執，且經本院調取被告甲○○被訴業務過失致死之臺灣高等
    法院九十一年交上訴字第一八二號刑事過失致死案件全卷（含本院九十一年度交
    訴字第五號、臺灣士林地方法院檢察署九十年度偵字第九五四八號、九十年度相
    字第六０八號卷在內）查核屬實，應與事實相符。次查：原告主張：本件車禍係
    因被告甲○○駕駛汽車行進中，未注意車前狀況，隨時採取必要之安全措施，且
    於行近行人穿越道前，未依規定減速慢行，於行人穿越時，復未暫停讓行人先行
    通過之過失駕駛行為所肇致等語，固為被告所否認。惟按：汽車行近行人穿越道
    前，應減速慢行，遇有行人穿越時，無論有無交通警察指揮或號誌指示，均應暫
    停讓行人先行通過，道路交通安全規則第一百零三條定有明文。經查：被告甲○○已自認：伊錯在未注意到被害人鍾林海妹行走行人穿越道等語（見本院九十二
    年三月十一日言詞辯論筆錄）；且其於前開被訴業務過失致死之刑事案件偵審中
    復坦承：伊於綠燈起步後，駛至行人穿越道前，看到被害人走到車前，雖緊急煞
    車，仍撞到被害人等語（見前開刑事卷內台灣士林地方法院檢察署九十年度偵字
    第九五四八號偵查卷第二十一頁及三十頁），顯見被告於行近行人穿越道時，確
    未注意車前狀況，未減速慢行，作隨時停車之準備，且未暫停讓被害人先行通過
    而有過失甚明。雖被告台北汽車客運公司另抗辯：被害人鍾林海妹於車禍時未依
    規定行走行人穿越道云云，惟並未舉證以實其說。且查：被害人鍾林海妹於車禍
    當時，原係與訴外人古勝鈿夫婦一起在台北市○○○路、通河街口停等紅燈，要
    往圓山方向行進，於綠燈亮時，三人即一起行走行人穿越道，惟鍾林海妹並以古
    勝鈿夫婦走路較快為由，要該夫婦先走等情，已據證人古勝鈿於前開刑事案件偵
    查中結證明確（見前開偵查卷第八頁、第三十一頁），足認被害人鍾林海妹係於
    行人號誌轉為綠燈後，始穿越馬路，僅因行進速度較慢，於號誌變換之前未能完
    全通過事故路口等情，亦堪認定。則被告抗辯：被害人就車禍之發生亦與有過失
    云云，即無足採取。況本件車禍確係因被告甲○○前開不法過失行為所肇致，並
    因此導致發生被害人鍾林海妹死亡之結果，亦為前開刑事確定判決所認定，有臺
    灣高等法院九十一年度交上訴字第一八二號刑事判決書可資參照，被告對該刑事
    判決所認定各節，亦無爭執（見本院九十二年十一月二十八日言詞辯論筆錄）。
    則原告主張：被害人鍾林海妹係因被告甲○○不法之過失侵害行為致死等語，自
    堪予採取。
六、按不法侵害他人致死者，對於支出殯葬費及醫療費用之人，亦應負損害賠償責任
    ；不法侵害他人致死者，被害人之子、女及配偶，雖非財產上之損害，亦得請求
    賠償相當之金額，此於民法第一百九十二條、第一百九十四條分別定有明文。又
    按：受僱人因執行職務，不法侵害他人之權利者，由僱用人與行為人連帶負損害
    賠償責任，民法第一百八十八條第一項前段亦規定甚明。查被告甲○○係受僱於
    被告台北汽車客運公司之司機，被害人鍾林海妹則因被告甲○○於執行職務時之
    不法之過失侵害行為致死各節，已如前述；則原告依前揭規定請求被告連帶負損
    害賠償之責任，於法即無不合。爰就原告請求賠償之項目、金額，審酌如下：
（一）原告壬○○請求殯葬費部分：
      按民事損害賠償事件有關殯葬費，係指收殮及埋葬費用而言，其賠償範圍固應
      以實際支出之費用為準，惟仍應斟酌被害人當地之習俗、被害人之身分、地位
      及生前經濟狀況而定；喪葬費用之支出，應以必要者為限，始得請求賠償。經
      查：原告壬○○主張：為被害人鍾林海妹所支出喪葬費用為九十九萬四千二百
      五十元及太平間費用二千六百元，惟僅就其中如附表所示項目之支出請求被告
      連帶賠償六十五萬元乙節，已據其提出載明太平間費用之送貨單影本乙紙及鴻
      福禮儀服務股份有限公司所出具之安儀明細表影本乙份在卷為證，其形式之真
      正且為被告所不爭執（見本院九十二年三月十一日言詞辯論筆錄）。而附表中
      所列項目除禮堂門前鮮花外牌、禮堂藝術花海、紅地毯、禮堂誦經費、頭七、
      三七、五七、滿七費用（合計為二十六萬七千元），應認非屬喪葬所必要之費
      用而不得請求外，餘衡諸民間喪葬習俗及禮儀，均屬必要之費用。以此計算，
      此部分所支出之必要喪葬費用應計為四十三萬四千八百五十元。則原告壬○○
      所請求殯葬費之支出於四十三萬四千八百五十元之範圍內，應予准許，逾此部
      分，為無理由，應予駁回。
（二）原告壬○○請求醫療費用部分：
      原告壬○○主張：於被害人鍾林海妹送醫後，所支出醫療費用加計前開太間費
      用二千六百元後，計為八千九百八十元等情，已據其提出馬偕紀念醫院醫療單
      據影本四紙及前開送貨單乙紙為憑（均影本）；被告對前開單據之真正亦不爭
      執（見本院九十二年元月二十四日言詞辯論筆錄），自堪信為真實。而審核前
      開醫療單據所載項目及內容，應認均屬醫療上所必要之支出，且原告壬○○所
      請求醫療費用支出即六千三百八十元，已係扣除健保給付之結果無誤。是除前
      已列計為殯葬費用支出之太平間費用二千六百元外，原告壬○○請求被告連帶
      賠償醫療費用支出六千三百八十元，於法自屬有據。
（三）原告請求精神慰撫金部分：
      查被害人鍾林海妹係原告之母，因本件車禍事故致死，原告自均受有精神上極
      大之痛苦；本院斟酌本件事故發生情況、被告過失之情節，及財政部財稅資料
      中心所提供卷附兩造之財產資料，以及兩造所陳報且未爭執之經濟能力、身分
      及地位等一切情狀，認原告所請求被告給付各二百萬元之精神慰撫金，實屬過
      高，應以各五十萬元為當，逾此部分，自不應准許。又被告台北汽車客運公司
      抗辯：於本件事故發生後，已給付予原告壬○○三萬一千元之精神慰撫金乙節
      ，亦據原告自認：確已收取三萬一千元，應該是慰問的意思等語屬實（見本院
      九十二年十二月十六日言詞辯論筆錄）。則原告壬○○所得請求被告連帶給付
      之精神慰撫金五十萬元中，自應扣除前開已受償之金額。
七、再按：依強制汽車責任保險法第三十條之規定：保險人依本法規定給付之保險金
    ，視為加害人或被保險人損害賠償金額之一部分，加害人或被保險人受賠償時，
    得扣除之。經查：本件原告已自認：已受領本件車禍之強制汽車責任保險給付一
    百四十萬元屬實（見本院九十二年十一月二十八日言詞辯論筆錄）。則揆諸前揭
    規定，自得扣抵被告應給付原告之損害賠償金額；且此筆原應由被害人鍾林海妹
    領得之保險給付一百四十萬元，自應由渠等之法定繼承人依應繼分分配取得。查
    被害人鍾林海妹之之法定繼承人為原告八人乙節，有
    算，原告各人所取得之保險給付應為十七萬五千元。是原告所得向被告請求之損
    害賠償，自應分別扣除前揭已受領之保險給付。
八、從而，原告基於侵權行為之法律關係，於原告壬○○請求被告連帶給付七十六萬
    三千一百三十元，於原告庚○○、乙○○、戊○○、丁○○、辛○○、丙○○及
    己○○各請求被告連帶給付三十二萬五千元，以及均自起訴狀繕本送達被告後之
    九十一年三月二十八日起至清償日止，按週年利率百分之五計算之利息之範圍，
    為有理由，應予准許。逾此範圍之請求，尚乏依據，均應予駁回。原告陳明願供
    擔保，聲請宣告假執行，經核其勝訴部份，合於法律規定，爰酌定相當之擔保金
    額宣告之；其餘假執行之聲請，因該部份訴之駁回而失所依據，應予駁回。
九、因本案事證已臻明確，兩造其餘主張陳述及所提之證據，均毋庸再予審酌，附此
    敘明。
十、據上論結：本件原告之訴為一部有理由、一部無理由，依民事訴訟法第七十九條
    但書、第八十五條第一項、第三百九十條第二項、第三百九十二條，判決如主文
中      華      民      國    九十二    年     十二     月     三十     日
                                        臺灣士林地方法院民事第二庭
                                            法      官  李瑜娟
右為正本係照原本作成。
如對本判決上訴須於判決送達後廿日內向本院提出上訴狀。
中      華      民      國    九十三    年      一      月      二      日
                                            法院書記官  吳政洋
~F0
附表：原告請求殯葬費支出明細
┌──────────────┬───────────────┐
│項目                        │  金額                        │
├──────────────┼───────────────┤
│太平間費用                  │  二千六百元                  │
├──────────────┼───────────────┤
│接運遺體車資                │  一萬二千元                  │
├──────────────┼───────────────┤
│抬遺體工人                  │  一千元                      │
├──────────────┼───────────────┤
│道士入殮                    │  六千元                      │
├──────────────┼───────────────┤
│道士引魂                    │  六千元                      │
├──────────────┼───────────────┤
│安靈用品                    │  二千四百元                  │
├──────────────┼───────────────┤
│靈桌                        │  二萬二千元                  │
├──────────────┼───────────────┤
│遺像放大                    │  七千元                      │
├──────────────┼───────────────┤
│禮堂門前鮮花外牌            │  四萬元                      │
├──────────────┼───────────────┤
│禮堂藝術花海                │  十四萬四千元                │
├──────────────┼───────────────┤
│布幔雙層                    │  一萬二千元                  │
├──────────────┼───────────────┤
│紅地毯                      │  一萬元                      │
├──────────────┼───────────────┤
│骨灰罈                      │  六萬元                      │
├──────────────┼───────────────┤
│棺木打桶                    │  十六萬元                    │
├──────────────┼───────────────┤
│真絲壽衣                    │  三萬二千元                  │
├──────────────┼───────────────┤
│扛伕                        │  一萬六千元                  │
├──────────────┼───────────────┤
│禮堂誦經費                  │  二萬五千元                  │
├──────────────┼───────────────┤
│進口鮮花大靈車              │  六萬元                      │
├──────────────┼───────────────┤
│禮堂用品全套                │  二萬五千元                  │
├──────────────┼───────────────┤
│市政府規費                  │  一萬零八百五十元            │
├──────────────┼───────────────┤
│頭七                        │  一萬二千元                  │
├──────────────┼───────────────┤
│三七                        │  一萬二千元                  │
├──────────────┼───────────────┤
│五七                        │  一萬二千元                  │
├──────────────┼───────────────┤
│滿七                        │  一萬二千元                  │
└──────────────┴───────────────┘
                                  合計：七十萬一千八百五十元


司法院資訊處製作；財團法人民間司法改革基金會備份。
